最　高　行　政　法　院　裁　定
                                      100年度裁字第628號
聲  請  人　吳宜家
訴訟代理人　卓隆燁　會計師
相  對  人　財政部臺北市國稅局
代　表　人　陳金鑑
上列當事人間綜合所得稅事件，聲請人對於中華民國99年10月14
日本院99年度裁字第2434號裁定，聲請再審，本院裁定如下：
　　主  文
再審之聲請駁回。
再審訴訟費用由聲請人負擔。
　　理  由
一、按裁定已經確定，而有行政訴訟法第273條之情形者，始得
    對之聲請再審，同法第283條定有明文。又行政訴訟法第273
    條第1項第1款所謂適用法規顯有錯誤者，係指原裁判所適用
    之法規與該案應適用之法規相違背或與解釋、判例有所牴觸
    者而言。至於法律上見解之歧異，當事人對之縱有爭執，要
    難謂為適用法規顯有錯誤，而據為再審之理由。
二、緣聲請人因綜合所得稅事件，經臺北高等行政法院99年度簡
    字第363號判決（下稱原判決）駁回後，提起上訴，復經本
    院99年度裁字第2434號裁定（下稱原確定裁定）以上訴不合
    法予以駁回。聲請人不服，對原確定裁定聲請再審，其聲請
    意旨略以：(一)聲請人業已於上訴狀，就涉及原則性法律見解
    之處具體說明，依行政訴訟法第244條之規定提起上訴，惟
    原確定裁定於無具體表明聲請人所提主張為何不符之情況下
    ，僅以聲請人所陳理由並無涉及法律見解具有原則性為由，
    逕依行政訴訟法第249條第1項前段予以裁定駁回，顯有行政
    訴訟法第273條第1項第1款「適用法規顯有錯誤」之再審事
    由，應予廢棄。(二)原判決未依職權究明租賃車輛為保險業務
    員招攬業務所必須，僅以聲請人未能證明租賃車輛係為公務
    使用為由，即遽予核認租賃車輛為私人使用。惟本件聲請人
    業已於行政訴訟上訴理由說明，舉證責任係為稅捐稽徵機關
    之責任，原確定裁定未就聲請人所提主張加以詳查，仍指稱
    聲請人未能證明系爭車輛係為公務用途，而逕依行政訴訟法
    第249條第1項前段裁定駁回，顯有行政訴訟法第273條第1項
    第1款「適用法規顯有錯誤」之再審事由，應予廢棄。(三)原
    判決未依職權審酌臺灣臺北地方法院檢察署檢察官偵查事證
    及其不起訴處分書之認定，僅以該不起訴處分書被告非聲請
    人為由，認定不能拘束本案，聲請人業已於上訴狀理由說明
    ，惟原確定裁定以不起訴處分書非為確定判決為由，而逕依
    行政訴訟法第249條第1項前段予以裁定駁回，違反本院32年
    判字第18號判例及司法院釋字第392號，顯屬適用法規錯誤
    ，有行政訴訟法第273條第1項第1款「適用法規顯有錯誤」
    之再審事由，應予廢棄。(四)原判決未依職權審酌財政部賦稅
    署96年12月18日台稅一發字第09604554530號函之適當性，
    僅以本件扣繳稅款係在本件調查基準日後始補行扣繳為由，
    否准將該已依法繳納之扣繳稅額減除，聲請人業已於原上訴
    理由中說明，惟原確定裁定以本件扣繳稅款係在本件調查基
    準日後始補行扣繳為由，而逕依行政訴訟法第249條第1項前
    段予以裁定駁回，顯有行政訴訟法第273條第1項第1款「適
    用法規顯有錯誤」之再審事由，應予廢棄。(五)原判決未依職
    權審酌行政罰法第24條規定「一行為不二罰」原則及行為時
    稅捐稽徵法第44條但書規定，僅以行為主體不同為由，認定
    不能拘束本案，聲請人業已於原上訴理由說明，惟原確定裁
    定以行為主體不同為由，而逕依行政訴訟法第249條第1項前
    段予以裁定駁回，顯有行政訴訟法第273條第1項第1款「適
    用法規顯有錯誤」之再審事由，應予廢棄等語。
三、本院查：原確定裁定已敘明：「對於適用簡易程序之裁判提
    起上訴，須經本院許可。前項許可，以訴訟事件所涉及之法
    律見解具有原則性者為限，行政訴訟法第235條定有明文。
    所謂法律見解具有原則性，係指該訴訟事件所涉及之法律問
    題意義重大，而有加以闡釋之必要而言。」並審酌聲請人對
    於原判決提起上訴所持理由，即：「(一)稅務訴訟之舉證責任
    分配理論與一般行政訴訟相同，即認為在事實不明之情況下
    ，其不利益應歸屬於由該事實導出有利之法律效果之訴訟當
    事人負擔。租稅撤銷訴訟之客觀舉證責任，應採法律要件說
    ，即就課稅要件事實之存否及課稅標準，稅捐機關應負舉證
    責任；至租稅之免除、減輕等權利障礙要件事實及權利消減
    要件事實，應由納稅義務人負舉證責任。原審判決任意調整
    舉證責任，顯違背法令。(二)依本院32年判字第18號判例意旨
    ，被上訴人應以臺灣臺北地方法院檢察署檢察官96年度偵字
    第2347號不起訴處分書認定事實，原判決見解與該判例有異
    ，原審判決違反本院32年判字第18號判例規定，自屬違背法
    令。(三)本件系爭公務車租金之租稅法律適用及實務，前經稅
    捐稽徵機關認屬交通費，依財政部95年6月28日台財稅字第
    095 04063430號函釋規定，應由任職公司檢據核實列報，尚
    不宜約定由業務員自行吸收或負擔，嗣後課稅事實資料未變
    ，稅捐稽徵機關憑藉新見解重為認定，與本院89年度判字第
    699號判決要旨相互牴觸，亦屬違背法令。(四)租稅法所重視
    者，應為足以表徵納稅能力之實質的經濟事實，而非其外觀
    之法律行為或形式上之登記事項，對實質上相同經濟活動所
    產生之相同經濟利益，應課以相同之租稅。上訴人配偶申請
    使用及保管公務車，係為推展業務，與永達公司負責人租賃
    車輛供業務使用情形相同，均屬永達公司營業費用，依實質
    課稅原則及平等原則，不應歸屬上訴人配偶之薪資所得，被
    上訴人等稽徵機關對此相同事件卻見解有異，顯違反行政程
    序法平等原則，自屬違背法令。(五)綜合所得稅原則上係採現
    金收付制，稱為收付實現原則，亦即綜合所得稅之核課，應
    僅對已實現之實際所得課稅，對於薪酬計算過程中，屬績效
    衡量因素且非屬受僱人實際領受之營業費用，不應涵蓋於受
    僱人之所得中，上訴人配偶申請使用及保管公務車，係為推
    展業務，自屬永達公司營業費用，且永達公司自上訴人配偶
    業務發展費用中扣除，上訴人配偶並未實際取得系爭租金，
    依綜合所得稅之收付實現原則，亦不應歸屬上訴人配偶之薪
    資所得，此亦經臺灣臺北地方法院檢察署認定在案，原審判
    決未依是項原則審理，難謂非屬違背法令。(六)再者，憲法課
    以人民納稅義務，除應遵守依法行政、實質課稅原則外，更
    應嚴守租稅中性原則，亦即租稅課徵應以行為本質為依歸，
    避免以租稅手段影響經濟行為之實質，進而造成納稅義務人
    之經濟活動因不同租稅對待而造成扭曲，永達公司對上訴人
    配偶等業務同仁之薪酬係採獎金制度，以各項績效計算之個
    人薪酬及組織報酬，而組織報酬係以支應歸屬利潤中心之各
    項必要營業費用，故上訴人配偶薪資所得為個人薪酬及組織
    報酬減除支應歸屬利潤中心之各項必要費用後餘額，2項之
    合計數乃上訴人配偶實際取自任職公司之薪資所得，系爭租
    金支出係自組織報酬下扣除，要難將直接歸屬至各業務同仁
    利潤中心之各項必要業務費用，認定非屬永達公司營業費用
    ，影響永達公司制訂之獎金制度，違反租稅中立原則。(七)稅
    法上所稱之薪資所得，一般係指因僱傭契約所獲致之報酬，
    由於報酬純粹因為服勞務而獲致，勞務提供者本身不負工作
    成敗責任，因此不須提供勞務以外之成本來完成工作，即不
    應將薪酬計算過程中，屬績效衡量因素且非屬受僱人實際領
    受之營業費用涵蓋於受僱人之所得中，本件系爭公務車，乃
    上訴人配偶任職公司為協助業務員利於執行業務推展，規定
    處經理級以上人員或業績較優同仁得申請使用及保管公務租
    賃車輛，公務車租金由任職公司支付且屬任職公司營業費用
    ，要非屬上訴人配偶薪資所得。(八)依行政罰法第7條規定，
    違反行政法上義務之行為，有出於故意或過失者，始得處罰
    ，且應由行政機關就行為人之故意或過失負舉證責任，不採
    推定過失責任，原審判決未釐清系爭租賃車輛之用途，即推
    定上訴人有應申報之所得而不為申報之過失責任，顯違背法
    令，應予廢棄。(九)末按行政罰法第24條規定『一行為不二罰
    』原則，有關系爭車輛租金，扣繳義務人（永達公司之負責
    人）業經被上訴人依法科處罰鍰，自不應再對納稅義務人（
    上訴人）予以處罰，且參諸稅捐稽徵法第44條但書規定，難
    謂主體不同則無其適用，原審判決認定須為同一行為主體始
    得適用，顯有適用法規不當」為其論據等情。核認聲請人所
    陳上述理由，並無所涉及之法律見解具有原則性之情事，聲
    請人提起上訴，不應許可，其上訴難謂合法，而駁回聲請人
    之上訴。經核聲請再審意旨所指各節，無非重申其上訴所持
    個人主觀之歧異見解，指摘原確定裁定適用法規顯有錯誤，
    請求廢棄原確定裁定，揆諸首揭說明，其聲請仍難認有理由
    ，應予駁回。
四、據上論結，本件聲請為無理由，依行政訴訟法第283條、第2
    78條第2項、第104條、民事訴訟法第95條、第78條，裁定如
    主文。
中　　華　　民　　國　　100　 年　　3　　 月　　10　　日
                    最高行政法院第六庭
                        審判長法官　藍　獻　林
                              法官　廖　宏　明
                              法官　姜　素　娥
                              法官　林　文　舟
                              法官　胡　國　棟

以  上  正  本  證  明  與  原  本  無  異
中　　華　　民　　國　　100　 年　　3　　 月　　10　　日
　　　　　　　　　　　　　　　書記官　阮　思　瑩